【裁判字號】    90,交上易,146
【裁判日期】    900621
【裁判案由】    過失致死等
【裁判全文】
臺灣高等法院刑事判決                            九十年度交上易字第一四六號
    上  訴  人  臺灣桃園地方法院檢察署檢察官
    被      告  甲○○
右上訴人因被告過失致死等案件，不服臺灣桃園地方法院八十九年度交易字第四七二
號，中華民國八十九年十一月三十日第一審判決（起訴案號：臺灣桃園地方法院檢察
署八十九年度偵字第一二四三二號）提起上訴，本院判決如左：
    主  文
原判決撤銷。
甲○○服用酒類，不能安全駕駛動力交通工具而駕駛，處有期徒刑貳月，如易科罰金
以佰元折算壹日；又因過失致人於死，處有期徒刑伍月，如易科罰金以參佰元折算
壹日。應執行有期徒刑陸月，如易科罰金以參佰元折壹日。
    事  實
一、吳志賢與友人於民國（下同）八十九年八月四日晚間十時許到桃園縣觀音鄉大潭
    村七鄰大潭十八號之甲○○上班檳榔攤飲酒至隔日凌晨一時許結束，甲○○即與
    吳志賢相約駕車出遊，初由吳志賢駕駛車號Ｇ八─四九一九小客車沿觀音鄉○○
    路北上往台北八里方向行駛，過五百公尺後，吳志賢因不勝酒力無法繼續駕車，
    遂改由甲○○駕車，甲○○明知其無駕駛執照且飲酒後辨識力、注意力、反應力
    均不如常人（肇事後其吐氣所含酒精成份達每公升０．五二毫克）而不能安全駕
    駛動力交通工具，竟仍駕車續駛，未幾於行經觀音鄉○○路五九八號前欲迴轉時
    ，本應注意汽車迴轉時應減速，而依當時情況，並無不能注意之情事，竟疏未注
    意仍以時速八十公里之高速急速迴轉，致車輛因離心力過大無法轉彎而失控，衝
    過安全島缺口，撞及對向車道旁之電線桿後翻覆，吳志賢旋遭翻覆之汽車壓住胸
    部窒息死亡。
二、案經桃園縣警察局大園分局報請台灣桃園地方法院檢察署檢察官偵查起訴。
    理  由
一、右揭被告甲○○酒後駕車之事實，迭據被告於警訊及偵審中坦承不諱，並有警製
    之刑法第一百八十五條之三案件酒精測試濃度達每公升○. 五二毫克測試紀錄表
    一紙在卷可稽。而酒精對中樞神經系統具有麻醉作用，對人體之影響固因人而異
    ，然多與血液中之酒精濃度成正比，通常情形，血液中之酒精濃度在每公升一千
    毫克時（即呼氣酒精濃度每公升０．五毫克），雖在外觀上無法辨識，但檢查眼
    睛機能，對反應時間均有降低之事實，對一般人而言，血液中酒精濃度增加至每
    公升一千至一千五百毫克時（即呼氣酒精濃度約每公升０．五至０．七五毫克）
    ，顯示快感狀態、話多、臉色紅潤，於每公升一千五百至二千五百毫克時（即呼
    氣酒精濃度每公升０．七五至一．二五毫克），呈興奮、走路不穩、咬字不清、
    稍有痲痹現象，迄每公升二千五百至三千五百毫克時（即呼氣酒精濃度每公升一
    ．二五至一．七五毫克），更出現步行困難，不舒服感、言語不清、意識不明等
    情狀，可知酒精在低濃度時，對中樞神經會有選擇性抑制作用，高濃度時則有廣
    泛抑制作用，對人之注意力、精神集中、運動協調及反應時間均會有所影響。經
    查，被告飲酒後其吐氣酒精濃度達每公升０．五二毫克，見前引測試紀錄紙，而
    訊據被告於本院調查時供稱伊當天從晚上十點左右一直喝到翌日凌晨一時左右，
    當時伊頭有點昏云云，是被告當時顯已對本身之注意力、精神集中、運動協調及
    反應時間產生影響，無法如未飲酒般正常辨識車前狀況及操控汽車機械，且果然
    發生本件車輛失控翻車之事故，足徵被告已無法安全駕駛，其此部分犯行事證明
    確，洵堪認定。
二、訊據被告甲○○迭於警訊及偵審時坦承有於右揭時地無照駕車，並以約八十公里
    時速超速迴轉，因而失控撞及電線桿後翻車致被害人傷重死亡之事實，並有道路
    交通事故調查報告表乙份及現場照片七張在卷可稽，而被害人吳志賢係因本件交
    通事故遭翻覆車輛壓住胸部窒息死亡，亦經台灣桃園地方法院檢察署檢察官督同
    檢驗員相驗屬實，有勘驗筆錄、驗斷書及相驗屍體證明書各一件在卷可參。而依
    上揭道路交通調查事故報告表所示，肇事後，被告所駕駛之自用小客車於現場遺
    有煞車痕長達四十公尺，依一般公路煞車車距、行車速度對照表換算結果，足見
    被告迴車時其時速逾八十公里，顯有超速甚明。查汽車迴轉時，因離心力之物理
    作用，駕駛人應視可供迴轉空間之寬廣而相應降低車速，始可迴轉，以免汽車失
    控，此乃一般常人皆知之注意義務，而依當時情況，並無不能注意之情形，詎被
    告竟疏未注意，仍以時速八十公里之高速進行迴轉，致肇事故，使被害人因而傷
    重不治死亡，其就本件車禍之發生顯有過失甚明。至被告雖辯稱係被害人在車上
    對伊毛手毛腳，始失控撞及路邊電線桿肇事云云。惟查，被告於警訊時供述伊與
    被害人係相約同往旅館等語，未曾言及被害人在車上對之毛手毛腳之情事，參以
    本件係屬突發事件，且被告復於案發後三小時內即在醫院內接受警方訊問，有警
    訊筆錄所載之時間可稽，是被告當係在較少權衡利害關係下而為陳述，自應以警
    訊時之供述較為可採，是被告事後於原審法院及本院調查審理時指稱遭被害人毛
    手毛腳，始因而肇事等語，核為卸責之詞，洵無可採，而被告之過失行為與被害
    人之死亡間，兩者復有相當因果關係，本件事證明確，被告過失致人於死犯行，
    洵堪認定。
三、核被告所為，係犯刑法第一百八十五條之三之重大違背義務致交通危險罪及刑法
    第二百七十六條第一項之過失致人於死罪。又被告無照駕駛因而致人死亡，業據
    被告坦承在卷，其因而應負之刑事責任，應依道路交通管理處罰條例第八十六條
    第一項之規定加重其刑。又其所犯上開二罪，犯意各別，行為互異，應予分論併
    罰。原審據以論罪科刑，固非無見。惟查，被告行為後，刑法第四十一條已於九
    十年一月十日修正公布、自同月十二日起施行，將短期自由刑得易科罰金適用範
    圍之法定最重本刑上限由有期徒刑三年以下提高至五年以下，是就諭知易科罰金
    之規定，比較新舊法結果，以裁判時法較有利，自應依刑法第二條第一項前段之
    規定，適用修正後刑法第四十一條第一項規定諭知易科罰金之折算標準，原審就
    此未及為新舊法之適用比較，尚有未洽，是檢察官依告訴人請求提起上訴，其上
    訴意旨指摘原審量刑過輕，固無理由，惟原判決既有可議之處，自應由本院予以
    撤銷改判。爰審酌被告之素行、過失之程度、因而致生被害人死亡之危害，惟被
    害人當晚與被告同時飲酒，其既已因喝酒過量而無法開車，則其當知被告亦有可
    能因喝酒過量而無法有效駕駛車輛，詎其竟仍將車交由並無駕照之被告駕駛，致
    肇事故，其就本件車禍之發生難認無過失，暨被告犯罪後坦承犯行，態度良好，
    尚未與被害人家屬達成民事和解等一切情狀，分別量處如主文第二項所示之刑，
    並定其應執行之刑，暨諭知易科罰金之折算標準。
據上論斷，應依刑事訴訟法第三百六十九條第一項前段、第三百六十四條、第二百九
十九條第一項前段、刑法第一百八十五條之三、第二百七十六第一項、第二條第一項
前段、第四十一條第一項、第五十一條第五款、道路交通管理處罰條例第八十六條第
一項、罰金罰鍰提高標準條例第一條前段、第二條，判決如主文。
本案經檢察官林炳雄到庭執行職務。
中    華    民    國    九十      年        六      月      二十一      日
                    台灣高等法院刑事第三庭
                                審判長法  官  張  連  財
                                      法  官  李  英  勇
                                      法  官  張  傳  栗
右正本證明與原本無異。
不得上訴。
                                      書記官  王  秀  雲
中    華    民    國    九十      年        六      月       二十一     日
附錄：本案論罪科刑法條全文
刑法第一百八十五條之三
服用毒品、麻醉藥品、酒類或其他相類之物，不能安全駕駛動力交通工具而駕駛者，
處一年以下有期徒刑、拘役或三萬以下罰金。
刑法第二百七十六條
因過失致人於死者，處二年以下有期徒刑、拘役或二千元以下罰金。


司法院資訊處製作；財團法人民間司法改革基金會備份。
